【裁判字號】    90,訴,1139
【裁判日期】    900830
【裁判案由】    誣告
【裁判全文】
臺灣臺中地方法院刑事判決                          九十年度訴字第一一三九號
    公  訴  人  台灣台中地方法院檢察署檢察官
    被      告  乙○○
    被      告  戊○○
    共      同
    選任辯護人  酈長春
右列被告因誣告案件，經檢察官提起公訴（九十年度偵字第六六０三號），本院判決
如主文：
    主  文
乙○○意圖他人受刑事處分，向該管公務員誣告，處有期徒刑捌月，緩刑參年。被訴
教唆偽證部分無罪。
戊○○於檢察官偵查時，證人於案情有重要關係之事項，供前具結，而為虛偽陳述，
處有期徒刑捌月，緩刑參年。
    事  實
一、乙○○、戊○○於民國八十二年五月間，與洪秋金、邱李景花、林許素珠、林煌
    然、梁永映等人共同設立陛如股份有限公司，由乙○○擔任董事長，自八十四年
    初正式營運，並委請股東洪秋金之配偶丙○○擔任總經理，股東邱李景花之配偶
    丁○○擔任生產部經理，迄八十八年六、七月間，因不堪長期虧損，經股東決議
    出售他人，乙○○、戊○○為求洪秋金、邱李景花放棄股權，以利公司債務之處
    理，而以公司資產車號ＹＪ－四二五八號及ＬＵ－一四七六號貨車為交換條件，
    同意將該二輛貨車分別讓與丙○○、丁○○（嗣均過戶登記金香鎂有限公司名義
    ），且於八十八年六月二十九日，由戊○○會同陛如股份有限公司委託記帳之甲○○，持陛如股份有限公司之大小章，至台中縣太平市○○路二一一巷十號丙○○住處（即金香鎂有限公司），簽立ＹＪ－四二五八號貨車過戶申請書及公司讓
    渡書，再於八十八年七月八日，由戊○○會同甲○○及乙○○之子林煌然（同行
    者尚有戊○○之妻），持公司大小章，至金香鎂有限公司，簽立ＬＵ－一四七六
    號貨車過戶申請書及股權讓渡書。詎乙○○明知上情，竟意圖丙○○、丁○○受
    刑事處分，於八十八年九月十七日，具狀向台灣台中地方法院檢察署捏造丙○○
    、丁○○離開公司時，將公司之資產貨車二輛（車號ＬＵ－一四七六號及ＹＪ－
    四二五八號）搬回自己公司使用，其中一輛貨車在未經股東同意下已經過戶予丙○○、丁○○名下等事實，誣指丙○○、丁○○將持有公司之資產據為己有，觸
    犯刑法第三百三十六條第二項之業務侵占罪嫌（八十八年度偵字第二０四二五號
    ）。另戊○○亦知該二輛貨車業經陛如股份有限公司轉讓與丙○○、丁○○，竟
    基於單一偽證之犯意，在檢察官偵查該案件時，就案情有重要關係之事項，先於
    八十八年十月十四日偵訊中具結證述「（問：拿公司二部車之過戶申請書交給丁○○、丙○○去過戶？）沒有。」，再於八十八年十月十四日偵訊中證述「（問
    ：丁○○說八十八年六月底、七月初各過戶一部小貨車均經你同意正確否？）沒
    有同意，是他們自己搬的。」、「（問：他們二人共拿走公司那些東西？）二部
    車。」、「（問：車過戶之大小章何人蓋的？）都是他們自己蓋的。」等語，而
    偽虛偽之陳述。
二、案經丙○○、丁○○訴由台灣台中地方法院檢察署檢察官偵查起訴。
    理  由
一、訊據被告乙○○、戊○○分別否認誣告、偽證犯行，被告乙○○辯稱伊未同意，
    也不知道公司將ＹＪ－四二五八號及ＬＵ－一四七六號貨車過戶給丙○○、丁○○云云，被告戊○○則以伊未同意，但知道公司將ＹＪ－四二五八號及ＬＵ－一
    四七六號貨車交換丙○○、丁○○放棄公司股權，後乙○○告訴丙○○、丁○○
    侵占，伊於檢察官訊問時，係證稱丙○○、丁○○將公司很多東西拿去用，過戶
    申請書係丙○○、丁○○自己寫的，所言實在云云置辯。惟查右揭犯罪事實，業
    據告訴人丙○○、丁○○指訴綦詳，而被告乙○○確於八十八年九月十七日具狀
    向台灣台中地方法院檢察署指稱丙○○、丁○○離開公司時，將公司之資產貨車
    二輛（車號ＬＵ－一四七六號及ＹＪ－四二五八號）搬回自己公司使用，其中一
    輛貨車在未經股東同意下已經過戶予丙○○、丁○○名下，將持有公司之資產據
    為己有，觸犯刑清第三百三十六條第二項之業務侵占罪嫌，另被告戊○○於檢察
    官偵查該侵占案件時，先於八十八年十月十四日偵訊中具結證述「（問：拿公司
    二部車之過戶申請書交給丁○○、丙○○去過戶？）沒有。」，再於八十八年十
    月十四日偵訊中證述「（問：丁○○說八十八年六月底、七月初各過戶一部小貨
    車均經你同意正確否？）沒有同意，是他們自己搬的。」、「（問：他們二人共
    拿走公司那些東西？）二部車。」、「（問：車過戶之大小章何人蓋的？）都是
    他們自己蓋的。」等語，並有刑事告訴狀及訊問筆錄影本附卷可稽。又陛如股份
    有限公司所有ＹＪ－四二五八號及ＬＵ－一四七六號貨車已於八十八年六月三十
    日及八十八年七月九日辦理過戶予金香鎂有限公司，復有交通部公路局台中區監
    理所九０中監一字第九０二二四四０號、交通部公路局台中區監理所台中市監理
    站九０中監字第九００二五三一號函附汽車過戶登記書影本在卷足憑。次查被告
    戊○○係陛如股份有限公司董事長，被告戊○○為股東，被告戊○○且於八十八
    年六月二十九日，會同陛如股份有限公司委託記帳之甲○○，持陛如股份有限公
    司之大小章，至台中縣太平市○○路二一一巷十號丙○○住處（即金香鎂有限公
    司），簽立ＹＪ－四二五八號貨車過戶申請書及公司讓渡書，再於八十八年七月
    八日，由戊○○會同甲○○及乙○○之子林煌然（同行者尚有戊○○之妻），持
    公司大小章，至金香鎂有限公司，簽立ＬＵ－一四七六號貨車過戶申請書及股權
    讓渡書等情，並經證人甲○○於偵查及本院審理中供述綦詳，參以被告戊○○於
    偵查中供稱被告乙○○知道亦同意車子過戶給金香鎂有限公司等語，及證人己○○在本院審理時證陳曾向被告等購買陛如股份有限公司資產，總價款新台幣（下
    同）四千一百七十萬元，交接時間八十八年七月十一日，訂約時有一輛小貨車、
    二輛大貨車，交接時剩下一輛大貨車及一輛小貨車，結果承接價款扣除二十萬元
    ，戊○○說貨車剩二輛，係股東間之問題，開始時均與戊○○接觸，乙○○是簽
    約還有交接及繳款時才看到等語，益徵陛如股份有限公司以ＹＪ－四二五八號及
    ＬＵ－一四七六號貨車讓與告訴人丙○○、丁○○，交換洪秋金、邱李景花放棄
    公司股權一事，應經被告乙○○、戊○○同意，被告乙○○、戊○○明知該二輛
    貨車已讓與告訴人丙○○、丁○○，被告乙○○仍向台灣台中地方法院檢察署指
    稱告訴人丙○○、丁○○離開公司時，將持有之公司資產ＬＵ－一四七六號及Ｙ
    Ｊ－四二五八號貨車據為己有，觸犯刑清第三百三十六條第二項之業務侵占罪嫌
    ，另被告戊○○則於檢察官偵查該侵占案件時，就案情有重要關係之事項，具結
    而為上開虛偽之陳述，自難謂無誣告及偽證犯意，所辯無非飾卸之詞，不足採信
    ，被告等犯行均堪認定。
二、核被告乙○○所為，係犯刑法第一百六十九條第一項之誣告罪，被告戊○○所為
    係犯刑法第一百六十八條之偽證罪。被告戊○○於檢察官偵查被告乙○○告訴丙○○、丁○○前開侵占案件時，先後所為虛偽之陳述，其內容互為關連，顯係基
    於單一偽證犯意，且係侵害同一國家司法權之行使，僅成立單一偽證罪，不能論
    以連續犯，併予敘明。爰分別審酌被告等均無前科，被告乙○○同案告訴丙○○
    、丁○○背信部分，業經檢察官提起公訴，現由本院另案審理中及其等犯罪動機
    、手段、所生危害、犯罪後態度等一切情狀，各處以如主文所示之刑。末查被告
    乙○○、戊○○皆未曾受有期徒刑以上刑之宣告，有台灣台中地方法院檢察署刑
    案資料查註紀錄表足參，因一時失慮，致觸刑章，經此次教訓，當知所警惕而無
    再犯之虞，本院認所宣告之刑，以暫不執行為適當，併均予宣告緩刑三年，以啟
    自新。
三、公訴意旨略以：被告乙○○於台灣台中地方法院檢察署八十八年偵字第二０四二
    五號案件偵查中，教唆被告戊○○為上開虛偽之陳述，因認被告乙○○另涉有教
    唆偽證罪嫌等語。訊據被告乙○○堅詞否認教唆偽證犯行，辯稱伊未要被告戊○○作偽證等語，核與被告戊○○所供相符，自難僅憑被告戊○○誣指丙○○、丁○○侵占，即推測被告乙○○教唆被告戊○○為上開虛偽之陳述，而令責教唆偽
    證罪責，此外復查無其他積極證據，足證被告乙○○有何教唆偽證犯行，此部分
    自應為其無罪之諭知。
據上論斷，依刑事訴訟法第二百九十九條第一項前段、第三百零一條、刑法第一百六
十八條、第一百六十九條第一項、第七十四條第一款，判決如主文。
中      華      民      國      九十      年      八    月    三十      日
                                        法  官  鍾  堯  航
右正本證明與原本無異。
如不服本判決，應於送達後十日內向本院提出上訴狀（須附繕本），上訴於台灣高等
法院台中分院。
                                        書記官
中      華      民      國      九十      年      八    月    三十      日
附錄論罪科刑法條
刑法第一百六十八條：
於執行審判職務之公署審判時，或於檢察官偵查時，證人、鑑定人、通譯於案情有重
要關係之事項，供前或供後具結，而為虛偽陳述者，處七年以下有期徒刑。
刑法第一百六十九條第一項：
意圖他人受刑事或懲戒處分，向該管公務員誣告者，處七年以下有期徒刑。


司法院資訊處製作；財團法人民間司法改革基金會備份。
